---
title: "abalone"
author: "Maeva"
date: "2024-07-17"
output: html_document
---

```{r}
# install.packages("dplyr")
# install.packages("tidyr")
# install.packages("ggplot2")
# install.packages("BiocManager")
# BiocManager::install("Bioconductor")
library("dplyr")
library("tidyr")
library(ggplot2)
```

# Statistical analysis on Abalone
Annalyse entre les hommes et les femmes puis entre les enfants et les adultes pour voir si l'âge a une influance sur les valeurs
```{r}
csv_abalone <- read.csv("~/Documents/Stage_Maeva_Girerd/data/tables/csv/abalone.csv")
rownames(csv_abalone) <- csv_abalone$X
csv_abalone <- csv_abalone %>% select(- X)
csv_abalone
```

```{r}
csv_abalone_sex_FM <- csv_abalone %>% filter(Sex != "I")
csv_abalone_sex_FM
```
```{r}
# Writing data to CSV file
write.csv(x= csv_abalone_sex_FM, "~/Documents/Stage_Maeva_Girerd/results/csv/abalone_sex_FM_output.csv")
```

```{r}
summary(csv_abalone_sex_FM)
```
```{r}
# Creating df with info for males and females
females_df <- csv_abalone_sex_FM %>% filter(Sex == "F")
males_df <- csv_abalone_sex_FM %>% filter(Sex == "M")

females_df
males_df
```
```{r}
# correlation Length
Length_females <- females_df$Length
Length_males <- males_df$Length

# Perform independent t-test
t_test_result <- t.test(Length_females, Length_males)
print(t_test_result)



#correlation diameter
Diameter_females <- females_df$Diameter
Diameter_males <- males_df$Diameter

# Perform independent t-test
t_test_result <- t.test(Diameter_females, Diameter_males)
print(t_test_result)



#correlation height
height_females <- females_df$Height
height_males <- males_df$Height

# Perform independent t-test
t_test_result <- t.test(height_females, height_males)
print(t_test_result)



#correlation Whole weight
Whole_weight_females <- females_df$Whole_weight
Whole_weight_males <- males_df$Whole_weight

# Perform independent t-test
t_test_result <- t.test(Whole_weight_females, Whole_weight_males)
print(t_test_result)


#correlation Shucked weight
Shucked_weight_females <- females_df$Shucked_weight
Shucked_weight_males <- males_df$Shucked_weight

# Perform independent t-test
t_test_result <- t.test(Shucked_weight_females, Shucked_weight_males)
print(t_test_result)



#correlation Viscera weight
Viscera_weight_females <- females_df$Viscera_weight
Viscera_weight_males <- males_df$Viscera_weight

# Perform independent t-test
t_test_result <- t.test(Viscera_weight_females, Viscera_weight_males)
print(t_test_result)


#correlation Shell weight
Shell_weight_females <- females_df$Shell_weight
Shell_weight_males <- males_df$Shell_weight

# Perform independent t-test
t_test_result <- t.test(Shell_weight_females, Shell_weight_males)
print(t_test_result)
```

On remarque dans ce premier test que seule la p-value du "Shucked_weight" est > 0.05
Ce qui veut dire qu'il n'y a pas de différence statistiquement significative entre le "Shucked_weight" des males et des femelles

Pour le reste la p-value est < 0.05 donc il y a une différence statistiquement significative entre les males et les femelles

```{r}
csv_abalone_sex_FM$Sex[csv_abalone_sex_FM$Sex =="F"] <- 1
csv_abalone_sex_FM$Sex[csv_abalone_sex_FM$Sex =="M"] <- 0

csv_abalone_sex_FM$Sex <- as.integer(csv_abalone_sex_FM$Sex)
csv_abalone_sex_FM

```
```{r}
csv_abalone_sex_FM_female <- csv_abalone_sex_FM %>% filter(Sex == 1)
csv_abalone_sex_FM_female <- csv_abalone_sex_FM_female %>% select(-Sex)

csv_abalone_sex_FM_male <- csv_abalone_sex_FM %>% filter(Sex == 0)
csv_abalone_sex_FM_male <-csv_abalone_sex_FM_male %>% select(-Sex)
```

```{r}
cor(csv_abalone_sex_FM_female)
```
```{r}
cor(csv_abalone_sex_FM_male)
```
Toutes les corrélations entre les paramètres sont à peu près les mêmes entre les males et les femelles et sont très élevées (0.9) à part pour la hauteur où les correlations avec tous les autres paramètres sont beaucoups moins élevées chez les femelles que chez les males ( 0.5 VS 0.8)

On peut donc emettre l'hypothèse qu'au cours de leur croissance, la hauteur chez les femelles reste constante tandis que les autres paramètres continue d'évoluer à l'inverse des males où tous les paramètres sont en constante évolution



Qu'en est-il des paramètres physiques des enfants par rapport à ceux des adultes ?


```{r}
csv_abalone_age_AE <- csv_abalone 
csv_abalone_age_AE$Sex[csv_abalone_age_AE$Sex =="F"] <- "A"
csv_abalone_age_AE$Sex[csv_abalone_age_AE$Sex =="M"] <- "A"
csv_abalone_age_AE
```
```{r}
# Writing data to CSV file
write.csv(x= csv_abalone_age_AE, "~/Documents/Stage_Maeva_Girerd/results/csv/abalone_age_AE_output.csv")
```

```{r}
summary(csv_abalone_age_AE)
```
```{r}
# Creating df with info for males and females
adults_df <- csv_abalone_age_AE %>% filter(Sex == "A")
infants_df <- csv_abalone_age_AE %>% filter(Sex == "I")

adults_df
infants_df
```
```{r}
# correlation Length
Length_adults <- adults_df$Length
Length_infants <- infants_df$Length

# Perform independent t-test
t_test_result <- t.test(Length_adults, Length_infants)
print(t_test_result)



#correlation diameter
Diameter_adults <- adults_df$Diameter
Diameter_infants <- infants_df$Diameter

# Perform independent t-test
t_test_result <- t.test(Diameter_adults, Diameter_infants)
print(t_test_result)



#correlation height
height_adults <- adults_df$Height
height_infants <- infants_df$Height

# Perform independent t-test
t_test_result <- t.test(height_adults, height_infants)
print(t_test_result)



#correlation Whole weight
Whole_weight_adults <- adults_df$Whole_weight
Whole_weight_infants<- infants_df$Whole_weight

# Perform independent t-test
t_test_result <- t.test(Whole_weight_adults, Whole_weight_infants)
print(t_test_result)


#correlation Shucked weight
Shucked_weight_adults <- adults_df$Shucked_weight
Shucked_weight_infants <- infants_df$Shucked_weight

# Perform independent t-test
t_test_result <- t.test(Shucked_weight_adults, Shucked_weight_infants)
print(t_test_result)



#correlation Viscera weight
Viscera_weight_adults <- adults_df$Viscera_weight
Viscera_weight_infants <- infants_df$Viscera_weight

# Perform independent t-test
t_test_result <- t.test(Viscera_weight_adults, Viscera_weight_infants)
print(t_test_result)


#correlation Shell weight
Shell_weight_adults <- adults_df$Shell_weight
Shell_weight_infants <- infants_df$Shell_weight

# Perform independent t-test
t_test_result <- t.test(Shell_weight_adults, Shell_weight_infants)
print(t_test_result)
```

On remarque dans ce second test que toutes les valeurs de p-value sont < 0.05. Cela voudrait dire que la différence entre les paramètres physiques des enfants et ceux des adultes est statistiquement significative.


```{r}
csv_abalone_age_AE$Sex[csv_abalone_age_AE$Sex =="A"] <- 1
csv_abalone_age_AE$Sex[csv_abalone_age_AE$Sex =="I"] <- 0

csv_abalone_age_AE$Sex <- as.integer(csv_abalone_age_AE$Sex)
csv_abalone_age_AE

```
```{r}
csv_abalone_age_AE_adult <- csv_abalone_age_AE %>% filter(Sex == 1)
csv_abalone_age_AE_adult <- csv_abalone_age_AE_adult %>% select(-Sex)

csv_abalone_age_AE_infant <- csv_abalone_age_AE %>% filter(Sex == 0)
csv_abalone_age_AE_infant <-csv_abalone_age_AE_infant %>% select(-Sex)
```

```{r}
cor(csv_abalone_age_AE_adult)
```
```{r}
cor(csv_abalone_age_AE_infant)
```
La première chose qu'on peut voir ici en comparant la corrélation des paramètres physiques chez l'enfant et chez l'adulte est que chez ce dernier toutes les valeurs sont inférieurs à celles chez l'enfant.
Cela pourrait s'expliquer biologiquement par l'évolution plus rapide et plus développée chez les enfants afin d'acquérir toutes les caractéristiques necessaires pour la vie adulte

De plus on remarque encore une fois que toutes les corrélations de la hauteur avec tous les autres paramètres physiques sont bien plus significatives chez les enfants que chez les adultes
Cela rejoint l'hypothèse du dessus par rapport à la croissance.


```{r}
#correlation height
height_adults <- adults_df$Height
height_infants <- infants_df$Height

# Perform independent t-test
t_test_result <- t.test(height_adults, height_infants)
print(t_test_result)
```
De plus, grâce au T-test que j'avais fait précédement et que j'ai remis ci dessus, on peut voir qu'en comparant la hauteur des enfants par rapport à celle des adultes on a une p-value de 2.2e-16 qui est largement inférieure à 0.05. 
Ce qui veut dire qu'il y a une différence statistiquement significative entre la taille des enfants et celle des adultes 


Cela confirmerait donc mon hypothèse de croissance selon laquelle le bébé naissant petit à besoin d'une évolution de tous ces paramètres en même temps afin d'acquérir la carrure nécessaire pour l'âge adulte.



On pourrait peut être comparer les valeurs écrites chez l'enfant par rapport aux valeurs écrites chez le male pour voir si les valeurs chez les males sont inférieurs à celles des enfants
```{r}
cor(csv_abalone_sex_FM_male)
```
```{r}
cor(csv_abalone_age_AE_infant)
```
On observe bien ici que les corrélations de la hauteur avec les autres paramètres physiques chez l'enfant sont plus importantes que celles chez le male, bien que l'écart soit petit.


# Représentation des observations

```{r}
abalone <- read.csv("~/Documents/Stage_Maeva_Girerd/data/tables/csv/abalone.csv")
abalone$X <- NULL
abalone
```

```{r}
abalone
```

```{r}
abalone

# Group by the 'Sex' column and calculate the mean for each group
mean_data <- abalone %>%
  group_by(Sex) %>%
  summarize(across(everything(), mean))

# Transform the DataFrame into a long format suitable for ggplot2
long_mean_data <- mean_data %>%
  pivot_longer(cols = -Sex, names_to = "Parameter", values_to = "Mean")

# Print the resulting DataFrame
print(long_mean_data)

# Create a plot with ggplot2
ggplot(long_mean_data, aes(x = Parameter, y = Mean, fill = Sex)) +
  geom_bar(stat = "identity", position = position_dodge()) +
  labs(title = "Mean Values of Physical Parameters by Sex",
       x = "Parameter",
       y = "Mean Value") +
   theme(axis.text.x = element_text(angle = 90, vjust = 0.5, hjust=1))
```

```{r}
abalone$Sex <-  ifelse(abalone$Sex == "I", 0, ifelse(abalone$Sex  == "M", 1, 2))
abalone
cor(abalone)
```

```{r}
abalone_adult <-  abalone%>% filter(abalone$Sex != 0)
cor(abalone_adult)
```

```{r}
abalone_inf <- abalone%>% filter(abalone$Sex == 0)
abalone_inf$Sex = NULL
cor(abalone_inf)
```

```{r}
abalone_male <- abalone%>% filter(abalone$Sex == 1)
abalone_male$Sex = NULL
cor(abalone_male)
```

```{r}
abalone_female <- abalone%>% filter(abalone$Sex == 2)
abalone_female$Sex = NULL
cor(abalone_female)
```

```{r}
cor_abalone <- cor(abalone)
abalone['sex_category'] <- "all"

cor_abalone_adult <- cor(abalone_adult)
abalone_adult['sex_category'] <- "adults"

cor_abalone_inf <- cor(abalone_inf)
abalone_inf['sex_category'] <- "infants"

cor_abalone_male <- cor(abalone_male)
abalone_male['sex_category'] <- "male (adult)"

cor_abalone_female <- cor(abalone_female)
abalone_female['sex_category'] <- "female (adult)"


create_df <- function(cor_abalone, var_name, category){
  parameter_names <- colnames(cor_abalone)
  correlation_values <- as.vector(cor_abalone[,var_name])
  correlation_df <- data.frame(parameter = parameter_names, correlations = correlation_values)
  print(correlation_df)
  correlation_df$sex_category <- category
  return(correlation_df)
}

var_name <- "Height"

cor_abalone_df <- create_df(cor_abalone, var_name, "all")
cor_abalone_adult_df <- create_df(cor_abalone_adult, var_name, "adult")
cor_abalone_inf_df <- create_df(cor_abalone_inf, var_name, "inf")
cor_abalone_male_df <- create_df(cor_abalone_male, var_name, "male")
cor_abalone_female_df <- create_df(cor_abalone_female, var_name, "female")
correlation_df <- rbind(cor_abalone_df, cor_abalone_adult_df)
correlation_df <- rbind(correlation_df, cor_abalone_inf_df)
correlation_df <- rbind(correlation_df, cor_abalone_male_df)
correlation_df <- rbind(correlation_df, cor_abalone_female_df)
correlation_df <- correlation_df %>% filter(parameter != "Sex" & parameter != "Height")
  
ggplot(correlation_df, aes(x = parameter, y = correlations, fill = sex_category)) +
  geom_bar(stat = "identity", position = position_dodge()) +
  labs(title = "Mean Values of Physical Parameters by Sex",
       x = "Parameter",
       y = "Correlations") + ggtitle(paste0("Correlation between ", var_name, " and the rest of the parameters"))+ 
  theme(axis.text.x = element_text(angle = 90, vjust = 0.5, hjust=1))

```



# régression linéaire
```{r}
csv_abalone_sex_FM_male
lm_height_length_male <- lm(csv_abalone_sex_FM_male$Height~csv_abalone_sex_FM_male$Length)
summary(lm_height_length_male)

plot(csv_abalone_sex_FM_male$Height~csv_abalone_sex_FM_male$Length, data=csv_abalone_sex_FM_male, ylim=c(0,0.25))
title("height vs length for male")
abline(lm_height_length_male, col="red")
```

```{r}
csv_abalone_sex_FM_female
lm_height_length_female <- lm(csv_abalone_sex_FM_female$Height~csv_abalone_sex_FM_female$Length)
summary(lm_height_length_female)

plot(csv_abalone_sex_FM_female$Height~csv_abalone_sex_FM_female$Length, data=csv_abalone_sex_FM_female, ylim=c(0,0.25))
title("height vs length for female")
abline(lm_height_length_female, col="red") 

```
```{r}
csv_abalone_age_AE_infant
lm_height_length_infant <- lm(csv_abalone_age_AE_infant$Height~csv_abalone_age_AE_infant$Length)
summary(lm_height_length_infant)

plot(csv_abalone_age_AE_infant$Height~csv_abalone_age_AE_infant$Length, data=csv_abalone_age_AE_infant, ylim=c(0,0.25))
title("height vs length for infant")
abline(lm_height_length_infant, col="red")

```

```{r}
sessionInfo()
```

