---
title: "microarray ARN limma adipogenèse zaragosi"
output: html_notebook
---

# Libraries

```{r}
# if (!require("BiocManager", quietly = TRUE))
#     install.packages("BiocManager")

# BiocManager::install("limma")
# BiocManager::install("Glimma")
# BiocManager::install("RNAseq123")
# BiocManager::install("GEOquery")
# BiocManager::install("umap")

library(limma)
library(Glimma)
library(edgeR)
library(utils)
library(tidyr)
library(ggplot2)
#install.packages("gplots")
library(gplots)
library(RNAseq123)
library(GEOquery)
library(umap)
library(dplyr)
```

# load series and platform data from GEO

```{r}
gset <- getGEO("GSE29207", GSEMatrix =TRUE, AnnotGPL=FALSE)
gset
if (length(gset) > 1) idx <- grep("GPL13607", attr(gset, "names")) else idx <- 1
gset
gset <- gset[[idx]]
gset
```


# make proper column names to match toptable 
```{r}
fvarLabels(gset) <- make.names(fvarLabels(gset))
```


# group membership for all samples
```{r}
gsms <- "0000001111"
sml <- strsplit(gsms, split="")[[1]]
```


# log2 transformation
```{r}
ex <- exprs(gset)
qx <- as.numeric(quantile(ex, c(0., 0.25, 0.5, 0.75, 0.99, 1.0), na.rm=T))
LogC <- (qx[5] > 100) ||
          (qx[6]-qx[1] > 50 && qx[2] > 0)
if (LogC) { ex[which(ex <= 0)] <- NaN
  exprs(gset) <- log2(ex) }
```


# assign samples to groups and set up design matrix
```{r}
gs <- factor(sml)
groups <- make.names(c("mi","antimi"))
levels(gs) <- groups
gset$group <- gs
```



# Differential expression analysis
```{r}
#configurer une matrice de conception avec les info de la pop C
design <- model.matrix(~group + 0, gset)
colnames(design) <- gsub("group", "", colnames(design))
design
```
```{r}
# mis en place des contrastes pour les comparaisons par paires entre les populations cellulaires 

contr.matrix <- makeContrasts(
   mivsantimi = mi-antimi, 
   levels = colnames(design))
contr.matrix
```
```{r}
par(mfrow=c(1,2))
v <- voom(gset, design, plot=TRUE)
v
```
```{r}
vfit <- lmFit(v, design)
vfit <- contrasts.fit(vfit, contrasts=contr.matrix)
efit <- eBayes(vfit)
plotSA(efit, main="Final model: Mean-variance trend")
```
```{r}
# résumé du nombre de gènes significativement régulés à la hausse et à la baisse, pour un aperçu rapide des niveaux d’expression différentiels
# valeurs exprimer selo le seuil de p-value

summary(decideTests(efit))
```
```{r}
# en plus de la p-value on ajoute une valeur minimale aux log-fold-changes (log-FC)

# on choisit une valeur de lfc diff de 0 pour qu'il y est une diff
tfit <- treat(vfit, lfc=0.05
              #, lfc=1
              )
dt <- decideTests(tfit)
summary(dt)
```

```{r}
head(tfit$genes$GeneName, n=20)
```
```{r}
write.fit(tfit, dt, file="results_microarray.txt")
```

```{r}
# répertoire des gènes DE

mi.vs.antimi <- topTreat(tfit, coef=1, n=Inf)
head(mi.vs.antimi)
```
```{r}
# affiche les log-FCs du modèle linéaire ajustés par rapport aux valeurs moyennes de log-CPM

plotMD(tfit, column=1, status=dt[,1], main=colnames(tfit)[1], 
       xlim=c(3.5,5.5))
```
```{r}
cpm <- cpm(gset)
lcpm <- cpm(gset, log=TRUE)
```

```{r}
gset$phenoData

group <- as.factor(gset@phenoData@data[["title"]])

glMDPlot(tfit, coef=1, status=dt, main=colnames(tfit)[1],
         side.main="ENTREZID", counts=lcpm, groups=gs)
```

```{r}
mi.vs.antimi.topgenes <- mi.vs.antimi$GeneName[1:100]
i <- which(v$genes$GeneName %in% mi.vs.antimi.topgenes)
i
mycol <- colorpanel(1000,"blue","white","red")

lcpm[i,]
heatmap.2(lcpm[i,], scale="row", width = 2, height = 2,
   labRow=v$genes$GeneName[i], labCol=gs, 
   col=mycol, trace="none", density.info="none", 
    lhei=c(2,10), dendrogram="column")
```

# Test des ensembles de gènes avec caméra

Test compétitif pour évaluer si les gènes d’un ensemble donné sont très bien classés en termes d’expression différentielle par rapport aux gènes qui ne sont pas dans l’ensemble. 

```{r}
# Competitive Gene Set Test Accounting for Inter-gene Correlation
# Test whether a set of genes is highly ranked relative to other genes in terms of differential expression, accounting for inter-gene correlation.

# we found how to retrieve data from the Molecular Signature Database, for human, from ids2indices documentation
# C2 curated gene sets (rdata file)
download.file("https://bioinf.wehi.edu.au/software/MSigDB/human_c2_v5p2.rdata", "human_c2_v5p2.rdata", mode = "wb")

load("human_c2_v5p2.rdata")
idx <- ids2indices(Hs.c2, id=rownames(v))

cam.mivsantimi <- camera(v,
                        # to add idx
                        idx,
                        design,contrast=contr.matrix[,1])
head(cam.mivsantimi,5)

cam.mivsantimi %>% filter(PValue < 0.05)
cam.mivsantimi %>% filter(PValue < 0.05, Direction =="Up")
cam.mivsantimi %>% filter(PValue < 0.05, Direction =="Down")

```


```{r}
# diagramme à code-barres des ensembles de gènes 

barcodeplot(efit$t[,1], index=idx$BIOCARTA_FEEDER_PATHWAY, 
            index2=idx$BIOCARTA_TOB1_PATHWAY, main="mivsantimi")

```


# conclusion 
Tous ces tests nous ont permis d'observer une différences dans l'expréssion des gènes selon la condition dans laquelle les microARN sont soit inactivés, soit activés. 
De plus, dans la heatmap, on distangue bien les deux groupes d'échantillons. En effet, on peut voir que dans les 20 premiers gènes analysés, il y a une réelle différence selon laquelle des gènes sur-exprimés dans le groupe antimi seront sous-exprimés dans le groupe mi. 
On comprend avec toutes ces expériences que ces gènes s'activent dès lors qu'on inhibe certains microARN.
De plus, pour la dernière expérience, nous sommes allés récupérer une base de données qui contient des groupes de gènes organisés en pathway. On a comparé cette base par rapport à la notre et il en ressort 101 gènes ayant des différence statistiquement significative dans leur expression, c'est à dire ayant une p-value > 0.05.On a 43 gènes sur-exprimés et 58 sous-exprimés. 

On pourrait donc se demander quel peut-être le sens de ces résultats dans la régulation de la différenciation adipogénique.





# Logiciels et code utilisés

```{r}
sessionInfo()
```

