---
title: "RNA Seq deseq2"
output: html_notebook
---

# Libraries

```{r}
# if (!require("BiocManager", quietly = TRUE))
#     install.packages("BiocManager")
# 
# BiocManager::install("limma")
# BiocManager::install("Glimma")
# BiocManager::install("Mus.musculus")

# if (!require("BiocManager", quietly = TRUE))
#     install.packages("BiocManager")
# 
# BiocManager::install("RNAseq123")

library(limma)
library(Glimma)
library(edgeR)
library(Mus.musculus)
library(utils)
# library(tidyr)
library(ggplot2)
#install.packages("gplots")
library(gplots)
library(RNAseq123)

```


# Packaging des données


## Data packaging

préparation des données

```{r}
# url <- "https://www.ncbi.nlm.nih.gov/geo/download/?acc=GSE63310&format=file"
# utils::download.file(url, destfile="GSE63310_RAW.tar", mode="wb") 
utils::untar("~/Documents/Stage_Maeva_Girerd/data/tables/GSE63310_RAW.tar", exdir = ".")
files <- c("GSM1545535_10_6_5_11.txt", "GSM1545536_9_6_5_11.txt", "GSM1545538_purep53.txt",
  "GSM1545539_JMS8-2.txt", "GSM1545540_JMS8-3.txt", "GSM1545541_JMS8-4.txt",
  "GSM1545542_JMS8-5.txt", "GSM1545544_JMS9-P7c.txt", "GSM1545545_JMS9-P8c.txt")
for(i in paste(files, ".gz", sep="")){
  R.utils::gunzip(i, overwrite=TRUE)
}

```

```{r}
files <- c("GSM1545535_10_6_5_11.txt", "GSM1545536_9_6_5_11.txt", 
   "GSM1545538_purep53.txt", "GSM1545539_JMS8-2.txt", 
   "GSM1545540_JMS8-3.txt", "GSM1545541_JMS8-4.txt", 
   "GSM1545542_JMS8-5.txt", "GSM1545544_JMS9-P7c.txt", 
   "GSM1545545_JMS9-P8c.txt")
read.delim(files[1], nrow=5)
```
```{r}
x <- readDGE(files, columns=c(1,3))
class(x)
```
```{r}
dim(x)
```

## Organising sample information

Association des infos de l'échantillon aux colonnes de la matrice de comptage

```{r}
samplenames <- substring(colnames(x), 12, nchar(colnames(x)))
samplenames
```
```{r}
colnames(x) <- samplenames
group <- as.factor(c("LP", "ML", "Basal", "Basal", "ML", "LP", 
                     "Basal", "ML", "LP"))
x$samples$group <- group
lane <- as.factor(rep(c("L004","L006","L008"), c(3,4,2)))
x$samples$lane <- lane
x$samples
x
```

## Organising gene annotations

2eme trame de données utilisée pour stocker des informations au niveau des gènes associées aux lignes de la matrice de comptage

```{r}
# identifiants de gènes 

geneid <- rownames(x)
genes <- select(Mus.musculus, keys=geneid, columns=c("SYMBOL", "TXCHROM"), 
                keytype="ENTREZID")
head(genes)
```
```{r}
genes <- genes[!duplicated(genes$ENTREZID),]
```
```{r}
# données de comptage brutes avec des informations sur les échantillons et des annotations génétiques associées.

x$genes <- genes
x
```

# Data pre-processing

## Transformations from the raw-scale

L’expression des gènes est rarement considérée au niveau des comptages bruts car les banques séquencées à une plus grande profondeur entraîneront des comptages plus élevés. Il est plutôt courant de transformer les comptes bruts sur une échelle qui tient compte de ces différences de taille de bibliothèque.

```{r}
# comptes bruts converties en valeur CPM

cpm <- cpm(x)
lcpm <- cpm(x, log=TRUE)
```
```{r}
# Calcul garantissant que deux comptes de lecture avec des valeurs CPM identiques auront également des valeurs log-CPM identiques.

L <- mean(x$samples$lib.size) * 1e-6
M <- median(x$samples$lib.size) * 1e-6
c(L, M)
```
```{r}
summary(lcpm)
```

## Removing genes that are lowly expressed

```{r}
# certains gènes ne sont pas exprimés dans tous les échantillons

table(rowSums(x$counts==0)==9)
```
```{r}
# filtrer les gènes : exclure certaines données non significatives ou inintéressantes

keep.exprs <- filterByExpr(x, group=group)
x <- x[keep.exprs,, keep.lib.sizes=FALSE]
dim(x)
```
```{r}
# code pour produire la figure 

lcpm.cutoff <- log2(10/M + 2/L)
library(RColorBrewer)
nsamples <- ncol(x)
col <- brewer.pal(nsamples, "Paired")
par(mfrow=c(1,2))
plot(density(lcpm[,1]), col=col[1], lwd=2, ylim=c(0,0.26), las=2, main="", xlab="")
title(main="A. Raw data", xlab="Log-cpm")
abline(v=lcpm.cutoff, lty=3)
for (i in 2:nsamples){
den <- density(lcpm[,i])
lines(den$x, den$y, col=col[i], lwd=2)
}
legend("topright", samplenames, text.col=col, bty="n")
lcpm <- cpm(x, log=TRUE)
plot(density(lcpm[,1]), col=col[1], lwd=2, ylim=c(0,0.26), las=2, main="", xlab="")
title(main="B. Filtered data", xlab="Log-cpm")
abline(v=lcpm.cutoff, lty=3)
for (i in 2:nsamples){
den <- density(lcpm[,i])
lines(den$x, den$y, col=col[i], lwd=2)
}
legend("topright", samplenames, text.col=col, bty="n")
```

## Normalising gene expression distributions
La normalisation est nécessaire pour s’assurer que les distributions d’expression de chaque échantillon sont similaires dans l’ensemble de l’expérience.
```{r}
x <- calcNormFactors(x, method = "TMM")
x$samples$norm.factors
```
```{r}
x2 <- x
x2$samples$norm.factors <- 1
x2$counts[,1] <- ceiling(x2$counts[,1]*0.05)
x2$counts[,2] <- x2$counts[,2]*5
```
```{r}
# code pour produire la figure 

par(mfrow=c(1,2))
lcpm <- cpm(x2, log=TRUE)
boxplot(lcpm, las=2, col=col, main="")
title(main="A. Example: Unnormalised data",ylab="Log-cpm")
x2 <- calcNormFactors(x2)  
x2$samples$norm.factors
```
```{r}
# code pour produire la figure

lcpm <- cpm(x2, log=TRUE)
boxplot(lcpm, las=2, col=col, main="")
title(main="B. Example: Normalised data",ylab="Log-cpm")
```
## Unsupervised clustering of samples
Le graphique montre les similitudes et les dissemblances entre les échantillons de manière non supervisée afin que l’on puisse avoir une idée de la mesure dans laquelle l’expression différentielle peut être détectée avant d’effectuer des tests formels.
```{r}
lcpm <- cpm(x, log=TRUE)
par(mfrow=c(1,2))
col.group <- group
levels(col.group) <-  brewer.pal(nlevels(col.group), "Set1")
col.group <- as.character(col.group)
col.lane <- lane
levels(col.lane) <-  brewer.pal(nlevels(col.lane), "Set2")
col.lane <- as.character(col.lane)
plotMDS(lcpm, labels=group, col=col.group)
title(main="A. Sample groups")
plotMDS(lcpm, labels=lane, col=col.lane, dim=c(3,4))
title(main="B. Sequencing lanes")
```
```{r}
glMDSPlot(lcpm, labels=paste(group, lane, sep="_"), 
          groups=x$samples[,c(2,5)], launch=FALSE)
```


# Differential expression analysis

## Creating a design matrix and contrasts
voir quels gènes sont exprimés à différents niveaux entre les trois populations cellulaires profilées.
```{r}
#configurer une matrice de conception avec les info de la pop C
design <- model.matrix(~0+group+lane)
colnames(design) <- gsub("group", "", colnames(design))
design
```
```{r}
# mis en place des contrastes pour les comparaisons par paires entre les populations cellulaires 

contr.matrix <- makeContrasts(
   BasalvsLP = Basal-LP, 
   BasalvsML = Basal - ML, 
   LPvsML = LP - ML, 
   levels = colnames(design))
contr.matrix
```
## Removing heteroscedascity from count data
Les moyennes (axe des x) et les variances (axe des y) de chaque gène sont tracées pour montrer la dépendance entre les deux
La tendance a diminuer est supprimée après l’application des poids de précision
```{r}
par(mfrow=c(1,2))
v <- voom(x, design, plot=TRUE)
v
```
```{r}
vfit <- lmFit(v, design)
vfit <- contrasts.fit(vfit, contrasts=contr.matrix)
efit <- eBayes(vfit)
plotSA(efit, main="Final model: Mean-variance trend")
```

## Examining the number of DE genes
```{r}
# résumé du nombre de gènes significativement régulés à la hausse et à la baisse, pour un aperçu rapide des niveaux d’expression différentiels
# valeurs exprimer selo le seuil de p-value

summary(decideTests(efit))
```
```{r}
# en plus de la p-value on ajoute une valeur minimale aux log-fold-changes (log-FC)

tfit <- treat(vfit, lfc=1)
dt <- decideTests(tfit)
summary(dt)
```
```{r}
# 0 représente les gènes qui ne sont pas DE, 1 ceux qui sont régulés à la hausse et -1 à la baisse => identifier les gènes DE

de.common <- which(dt[,1]!=0 & dt[,2]!=0)
length(de.common)
```
```{r}
head(tfit$genes$SYMBOL[de.common], n=20)
```
```{r}
vennDiagram(dt[,1:2], circle.col=c("turquoise", "salmon"))
```
```{r}
write.fit(tfit, dt, file="results.txt")
```

## Examining individual DE genes from top to bottom
```{r}
# répertoire des gènes DE

basal.vs.lp <- topTreat(tfit, coef=1, n=Inf)
basal.vs.ml <- topTreat(tfit, coef=2, n=Inf)
head(basal.vs.lp)
```
```{r}
head(basal.vs.ml)
```

## Useful graphical representations of differential expression results
```{r}
# affiche les log-FCs du modèle linéaire ajustés par rapport aux valeurs moyennes de log-CPM

plotMD(tfit, column=1, status=dt[,1], main=colnames(tfit)[1], 
       xlim=c(-8,13))
```
```{r}
glMDPlot(tfit, coef=1, status=dt, main=colnames(tfit)[1],
         side.main="ENTREZID", counts=lcpm, groups=group, launch=FALSE)
```

```{r}
basal.vs.lp.topgenes <- basal.vs.lp$ENTREZID[1:100]
i <- which(v$genes$ENTREZID %in% basal.vs.lp.topgenes)
mycol <- colorpanel(1000,"blue","white","red")


heatmap.2(lcpm[i,], scale="row", width = 35, height = 500,
   labRow=v$genes$SYMBOL[i], labCol=group, 
   col=mycol, trace="none", density.info="none", 
    lhei=c(2,10), dendrogram="column")
```

# Test des ensembles de gènes avec caméra

Test compétitif pour évaluer si les gènes d’un ensemble donné sont très bien classés en termes d’expression différentielle par rapport aux gènes qui ne sont pas dans l’ensemble. 

```{r}
# test d'ensembles de gènes adaptées pour la souris

load(system.file("extdata", "mouse_c2_v5p1.rda", package = "RNAseq123"))
idx <- ids2indices(Mm.c2,id=rownames(v))
idx

cam.BasalvsLP <- camera(v,idx,design,contrast=contr.matrix[,1])
head(cam.BasalvsLP,5)
```
```{r}
cam.BasalvsML <- camera(v,idx,design,contrast=contr.matrix[,2])
head(cam.BasalvsML,5)
```
```{r}
cam.LPvsML <- camera(v,idx,design,contrast=contr.matrix[,3])
head(cam.LPvsML,5)
```

```{r}
# diagramme à code-barres des ensembles de gènes 

barcodeplot(efit$t[,3], index=idx$LIM_MAMMARY_LUMINAL_MATURE_UP, 
            index2=idx$LIM_MAMMARY_LUMINAL_MATURE_DN, main="LPvsML")

# Notez que ces ensembles vont dans la direction opposée dans notre ensemble de données en raison de notre paramétrage qui compare LP à ML plutôt que l’inverse (si le contraste était inversé, les directions seraient cohérentes).
```







# Logiciels et code utilisés

```{r}
sessionInfo()
```





